【裁判字號】    97,易,848
【裁判日期】    970818
【裁判案由】    竊盜等
【裁判全文】
臺灣臺南地方法院刑事判決               97年度易字第848號
公  訴  人  臺灣臺南地方法院檢察署檢察官
被      告  戊○○
上列被告因竊盜案件，經檢察官提起公訴（97年度偵緝字第 520
號），本院依簡式審判程序判決如下：
    主  文
戊○○犯攜帶兇器、毀壞門扇竊盜罪，累犯，處有期徒刑捌月；
扣案之手電筒壹支及螺絲起子貳支均沒收。又犯攜帶兇器、毀壞
門扇竊盜罪，累犯，處有期徒刑拾月；上開扣案之手電筒壹支及
螺絲起子貳支均沒收。應執行有期徒刑壹年肆月，扣案之手電筒
壹支及螺絲起子貳支均沒收。
    事  實
一、戊○○前有多次前科，最近一次係於民國94、95年間因竊盜
    、違反毒品危害防制條例等案件，經臺灣板橋地方法院95年
    度簡上字第159 號、95年度易字第1312號刑事判決分別判處
    有期徒刑1 年4 月、6 月、3 月確定，嗣經依中華民國96年
    罪犯減刑條例規定分別減刑為有期徒刑8 月、3 月及1 月15
    日，並依法定其應執行刑為有期徒刑11月15日，於96年8 月
    4 日因縮短刑期執行完畢出監。仍基於意圖為自己不法所有
    之犯意，為下列竊盜犯行：
  (一)於97年3 月20日凌晨2 時許，攜帶其所有客觀對人之生命、
    身體具有危險性，足供兇器使用之螺絲起子2 支，及非可供
    兇器使用之手電筒1 支，至臺南縣新營市○○街218 之1 號
    丙○○所有夜間無人居住之房屋，先以前開螺絲起子撬開上
    開處所構成大門一部分之門鎖及屋內鐵櫃、書桌鎖頭，致不
    堪使用後，侵入上開處所（此部分未據告訴），竊取丙○○
    所有之金牌1 面、字畫4 幅、關公神像2 尊及彌勒佛神像 1
    尊、玉如意1 個、槍型打火機1 支、戒指6 只、珍珠項鍊 1
    條、硬幣共計新臺幣（下同）717 元、舊臺幣430 元、龍銀
    2 個、古錢148 個、戒子2 個、耳環1 個及手鐲2 個，並在
    上址竊取丁○○所有放置該處所之玉山陳高酒3 瓶及玉山二
    鍋頭酒1 瓶。
  (二)於97年3 月20日凌晨2 時許後至凌晨4 時40分許止期間之某
    時（起訴書原記載為97年3 月20日凌晨2 時許，嗣經公訴檢
    察官於本院97年8 月4 日審判期日當庭以言詞更正），再攜
    帶上開兇器螺絲起子2 支及非供兇器使用之手電筒1 支，至
    臺南縣新營市○○路36號之5 臺南縣駕駛人職業總工會內，
    先持前開螺絲起子，撬開該處所之後門喇叭鎖，致不堪使用
    後，侵入上開處所（此部分未據告訴）竊取甲○○所有之47
    張郵票（面額1 元1 張、3.5 元41張、5 元3 張、15元1 張
    、25元1 張）、50元硬幣1 個及標示臺南職業工會字樣之皮
    包1 個。
二、嗣於97年3 月20日凌晨4 時40分許，在臺南縣新營市○○路
    與隋唐街交岔路口處因行跡可疑，遭臺南縣警察局新營分局
    巡邏員警懷疑其有犯罪之嫌疑或有犯罪之虞，予以查證身分
    ，進而查悉前開竊盜犯行，並在其所駕駛之車牌號碼5D-980
    5 號自小客車內起獲上開竊得財物及供犯本案竊盜所用之螺
    絲起子、手電筒等物。
三、案經丙○○、甲○○訴由臺南縣警察局新營分局報請臺灣臺
    南方法院檢察署檢察官偵查起訴。
    理  由
一、程序方面─
  (一)按除簡式審判程序、簡易程序及刑事訴訟法第376 條第1 款
    、第2 款所列之罪之案件外，第一審應行合議審判；另除被
    告所犯為死刑、無期徒刑、最輕本刑為3 年以上有期徒刑之
    罪或高等法院管轄第一審案件者外，於法院行準備程序進行
    中，被告先就被訴事實為有罪之陳述時，審判長得告知被告
    簡式審判程序之旨，並聽取當事人、代理人、辯護人及輔佐
    人之意見後，裁定進行簡式審判程序，刑事訴訟法第273 條
    之1第1項及第284條之1分別定有明文。本件被告戊○○所為
    刑法第321 條加重竊盜罪，除係犯死刑、無期徒刑、最輕本
    刑為3 年以上有期徒刑以外之罪，亦為刑事訴訟法第376 條
    第2 款所規定之案件，其於本院以獨任法官行準備程序中就
    被訴事實為有罪之陳述，經告知簡式審判程序之旨，並聽取
    公訴人、被告之意見後，本院認為適宜進行簡式審判程序。
  (二)簡式審判程序之證據調查，不受刑事訴訟法第159 條第1 項
    、第161 條之2 、第161 條之3 、第163 條之1 及第164 條
    至第170 條規定之限制，亦為同法第273 條之2 所明文。是
    此，卷附相關證據，本院均可採為證據，先此敘明。
二、認定犯罪事實所憑證據及理由─
  (一)上開犯罪事實，業據被告戊○○於本院審理時供承不諱（參
    本院97年8 月4 日準備程序及審判筆錄），核與證人即告訴
    人丙○○、甲○○及證人丁○○等人於司法警察調查、檢察
    官偵訊所證述渠等財物遭竊情節大致相符（參警卷第6 頁至
    第8頁、第9頁至第11頁、第12頁至第14頁，臺灣臺南地方法
    院檢察署97年度營偵字第570 號偵查卷第11頁至第12頁），
    並有臺南縣警察局新營局扣押書、扣押物品目錄表、贓物領
    據及現場蒐證、扣押物品照片26幀在卷可憑（參警卷第22頁
    至第24頁、第25頁至第27頁、第28頁至第30頁、第37頁至第
    49頁）；復有前開螺絲起子2 支及手電筒1 支扣案足稽，而
    扣案之螺絲起子為鐵製材質，客觀上顯然足以危害人之生命
    、身體安全，自屬兇器無誤，是被告自白核與事實相符，可
    以採信。
  (二)綜上所述，本件事證明確，被告犯行洵堪認定，應依法論科
    。
三、論罪科刑之理由─
  (一)按刑法第321 條第1 項第3 款之攜帶兇器竊盜罪，係以行為
    人攜帶兇器竊盜為其加重條件，此所謂兇器，其種類並無限
    制，凡客觀上足對人之生命、身體、安全構成威脅，具有危
    險性之兇器均屬之，且祇須行竊時攜帶此種具有危險性之兇
    器為已足。本件被告行竊時攜帶之螺絲起子，為鐵製材質，
    柄端以塑膠包覆，質地堅硬，客觀上足以危害人之生命身體
    ，依社會通常觀念可供兇器使用之物，並經被告持之破壞前
    開處所之門鎖，堪認足以為殺傷人之生命、身體之器械，為
    具有危險性之兇器甚明。至於扣案手電筒1 支，係供照明之
    用，客觀上不足以危害人之生命身體，依社會通常觀念非可
    供兇器使用，併為敘明。
  (二)次按刑法第321 條第1 項第1 款所謂夜間侵入住宅或有人居
    住之建築物內犯竊盜罪，所指住宅係指人類日常生活居住之
    場所而言，另有人居住之建築物，雖不以行竊時，居住之人
    在其內為必要，但必須通常為人所居住之處所，始足以當之
    ，分據最高法院著有47年度臺上字第859 號、69年度臺上字
    第1474號及76年度臺上字第2972號等判例意旨可供參照。本
    案被告所行竊之處所或為被害人丙○○昔日參與公職人員選
    舉所用之競選總部（即臺南縣新營市○○街218 之1 號，參
    警卷第7 頁），或為被害人甲○○充當職業公會所使用（即
    臺南縣新營市○○路36之5 號，參偵查卷第12頁），依前開
    證人所述，均無法認定該處所為住宅或有人居住之建築物，
    是起訴書認被告此部分所為有夜間侵入住宅或有人居住之建
    築物罪，容有誤會。
  (三)再者，毀壞構成門扇之一部之電動鎖及喇叭鎖，係毀壞門扇
    之行為，毀壞附加於門上之掛鎖，則屬毀壞安全設備，亦據
    最高法院22年上字第454 號判例、83年度臺上字第3856號判
    決意旨及最高法院64年度第4 次刑事庭庭推總會決議(一)揭櫫
    明確。另刑法第321 條第1 項第2 款所稱「其他安全設備」
    ，一般觀念係指建築物上所謂安全設備而言，亦即指門扇牆
    垣以外而與門扇牆垣同性質，依社會觀念足認為防盜之設備
    而言，而保險箱、桌子及衣櫥上之鐵鎖乃附屬物即從物，依
    據最高法院41年度臺非字第11號判例意旨，不能認為係刑法
    第321 條第1 項第2 款所稱之安全設備。故被告持兇器破壞
    安裝於前揭處所之或構成大門一部分之門鎖或大門喇叭鎖後
    ，進入行竊，係犯刑法第321 條第1 項第2 款、第3 款之攜
    帶兇器、毀壞門扇竊盜罪。
  (四)復按竊盜罪所保護之法益，為財物之持有利益，亦即持有人
    對於物之支配或管理狀態，因此，複數之財物，不論係同一
    人所有，或數人所共有，抑或數人所有，倘係在一個管理或
    監督狀態之下，則僅有一個持有法益存在，不發生數罪問題
    ，亦據最高法院29年上字第1403號判例意旨闡釋甚明。據此
    ，被告於事實欄所載犯罪事實一(一)所示雖竊取被害人丙○○
    、丁○○所有之物，衡其所為，仍僅構成1 個竊盜罪。
  (五)按刑法第56條連續犯之規定業經總統於94年2 月2 日以總統
    華總一義字第09400014901 號令刪除該條文，並自95年7 月
    1 日施行。而依新法對於上開反覆實施犯罪模式之對應處置
    ，除合於「接續犯」或「包括一罪」之情形外，則僅能依數
    罪併罰之規定個別處斷。而依最高法院86年度臺上字第3295
    號判例意旨，數行為於同時同地或密切接近之時地實施，侵
    害同一之法益，各行為之獨立性極為薄弱，依一般社會健全
    觀念，在時間差距上，難以強行分開，在刑法評價上，以視
    為數個舉動之接續施行，合為包括之一行為予以評價，較為
    合理，方屬接續犯之範疇。足見「接續犯」之成立，係以時
    、空密接性為前提要件，即透過對於同一法益之同種類侵害
    行為繼續不間斷之實行，業已稀釋個別行為之獨立性，致使
    刑法評價時將之視為單一、整體之犯罪行為，以符合社會一
    般人對於行為概念之認知，並與行為人之犯罪目的相互結合
    ，則以接續犯之概念評價多數竊盜之行為，即有不當。至於
    學理上「包括一罪」概念中之「集合犯」態樣，此即依一般
    社會通念，特定犯罪行為具有反覆實施之特性，立法者於制
    定刑罰法律之初，亦已認知該種行為類型之反覆性，而有意
    藉由法條中客觀構成要件之行為要素，涵括上開具有反覆實
    施特性之數個犯罪行為，仍僅接受一次刑法之評價為已足。
    然竊盜犯罪，或為零星偶一為之，或長期不間斷的反覆行竊
    ，均有其可能性，是自難認立法者於制定刑罰法律之初，已
    認知竊盜行為必屬具反覆性之犯罪，且有意藉由法條中客觀
    構成要件之行為要素，涵括上開具有反覆實施特性之數個犯
    罪行為。況實務上最高法院歷來僅將專以觸犯該等法條之罪
    ，為其日常生活之職業者之常業犯，認為其性質上屬多數行
    為之集合犯，在法律上將之擬制為一罪（即學理上稱之實質
    上一罪，最高法院93年度臺上字第3609號及94年度臺上字第
    4567號等判決意旨參照）；而本次刑法修正既依據「刑罰公
    平原則」之考量，刪除有關連續犯之規定，並將含有連續犯
    性質之常業犯一併全數刪除（參見刑法修正草案總說明），
    則再以集合犯之概念評價多數竊盜之行為，即有不當。因此
    ，多次竊盜犯罪之行為，當無論以「接續犯」或「集合犯」
    之餘地，此時則應回歸一般刑法上行為單、複數之認定，而
    予論罪科刑，較稱妥適。
  (六)從而，被告所為如犯罪事實欄所示(一)、(二)竊盜行為，觀其犯
    罪時間雖均於97年3 月20日凌晨2 時許至4 時40分許間所為
    ，惟參諸被告於本院審理時均供承前開竊盜均為臨時起意等
    語明確（參本院97年8 月4 日準備程序筆錄第5 頁即審卷第
    45 頁），故依一般社會健全觀念，顯非基於單一犯罪決意
    所為，故上開竊行即不得以包括一罪論擬；且因刑法刪除有
    關連續犯之規定，並將含有連續犯性質之常業犯一併全數刪
    除，則再以集合犯之概念評價多數竊盜之行為，更屬輕縱，
    即有不當。因此，被告多次竊盜犯罪之行為，當無論以「接
    續犯」或「集合犯」之餘地，此時則應回歸一般刑法上行為
    單、複數之認定，而予論罪科刑，故被告所為竊盜犯行，乃
    各自獨立行為，應予分論併罰。
  (七)核被告所為如犯罪事實欄一(一)所為，係犯刑法第321 條第 1
    項第2 款、第3 款之加重竊盜罪，另被告持前開兇器毀損被
    害人丙○○所有之鐵櫃、書桌鎖頭，係犯刑法第354 條之毀
    損器物罪，被告就前開加重竊盜及毀損2 罪罪嫌，為1 行為
    觸犯數罪名，應依刑法第55條前段想像競合犯規定，從一重
    之加重竊盜罪嫌處斷。再被告就犯罪事實欄一(二)所為，亦係
    犯刑法第321 條第1 項第2 款、第3 款之加重竊盜罪。
  (八)被告有事實欄所載之前案科刑執行紀錄，有臺灣高等法院被
    告前案紀錄表在卷可佐，其於前開有期徒刑執行完畢後5 年
    以內，故意再犯本件有期徒刑以上之罪，為累犯，應均依刑
    法第47條第1 項規定加重其刑。
  (九)本院審酌被告年富力強，不知靠己之力賺取報酬，且前已有
    竊盜前科，甚於執行完畢後，再犯本案竊盜罪，顯見其漠視
    他人財產權益，所為實屬不該，惟念犯後坦承犯行等一切情
    狀，分別量處如主文所示之刑，並應其執行刑。
  (十)扣案螺絲子2 支及手電筒1 支，均係被告所有供犯本案竊盜
    犯罪所用之物，業據被告於檢察官偵訊及本院審理中自承在
    卷（參臺灣臺南地方法院檢察署97年度營偵字第570 號偵查
    卷第7 頁、本院97年8 月4 日審判期日筆錄第5 頁即審卷第
    52頁）；另扣案之1 支螺絲起子（即警卷第38頁照片所示）
    ，並非被告所有供犯本案竊盜所用之物，亦據被告陳述明確
    （參前開筆錄），而亦無證據足認該扣案之螺絲起子，係被
    告所有且供本案犯罪所用之物，自不得宣告沒收。
四、適用之法律─
  (一)刑事訴訟法第299 條第1 項前段、第273 條之1 第1 項。
  (二)刑法第321 條第1 項第2 款、第3 款、第354 條、第55條、
    第47條第1 項、第38條第1 項第2 款、第51條第5 款。
本案經檢察官乙○○到庭執行職務。
中    華    民    國    97    年    8     月    18    日
                      刑事第十三庭  法  官  張維君
以上正本證明與原本無異。
如不服本判決應於收受本判決後10日內向本院提出上訴書狀，並
應敘述具體理由。如未敘述上訴理由者，應於上訴期間屆滿後20
日內向本院補提理由書狀（均須按他造當事人之人數附繕本）「
切勿逕送上級法院」。
                                    書記官  黃傳鈞
中    華    民    國    97    年    8     月    25    日
附錄  本判決論罪科刑法條：
中華民國刑法第321 條第1 項第2 款、第3 款
（加重竊盜罪）
犯竊盜罪而有左列情形之一者，處 6 月以上、 5 年以下有期徒
刑：
二  毀越門扇、牆垣或其他安全設備而犯之者。
三  攜帶兇器而犯之者。


司法院資訊處製作；財團法人民間司法改革基金會備份。
